【裁判字號】    95,交聲,166
【裁判日期】    951030
【裁判案由】    聲明異議
【裁判全文】
臺灣屏東地方法院交通事件裁定         95年度交聲字第166號
聲  請  人  交通部公路總局高雄區監理所屏東監理站
異  議  人
即受處分人  甲○○
上列受處分人因違反道路交通管理處罰條例案件，對於交通部公
路總局高雄區監理所屏東監理站民國95年9 月18日之裁決（屏監
違字第裁82-V00000000號及82-V00000000號），聲明異議，本院
裁定如下：
    主  文
異議駁回。
    理  由
一、本件聲明異議意旨略以：異議人甲○○於民國95年4 月3 日
    下午5 時25分許，騎乘車牌號碼L67-681 號重型機車行經自
    由路與博愛路口時，並未闖紅燈、亦未使用手持式行動電話
    ，僅有未帶駕駛執照及未戴安全帽之違規情形，當時曾向上
    前取締之員警爭辯伊沒有闖紅燈及使用行動電話，但員警態
    度惡劣，並誣指其有闖紅燈及使用行動電話之違規行為，故
    異議人不服原處分，乃依法提起本件異議。
二、按「汽車駕駛人，有下列情形之一者，處新臺幣三百元以上
    六百元以下罰鍰，並責令補辦登記、補照、換照或禁止駕駛
    ：三、駕駛汽車未隨身攜帶駕駛執照。」、「機器腳踏車駕
    駛人或附載座人未依規定戴安全帽者，處駕駛人新臺幣五百
    元罰鍰。」、「機器腳踏車駕駛人行駛於道路時，使用手持
    式行動電話進行撥接或通話者，處新臺幣一千元罰鍰。」「
    汽車駕駛人，行經有燈光號誌管制之交岔路口闖紅燈者，處
    新臺幣1800元以上5400元以下罰鍰」，道路交通安全管理處
    罰條例第25條第1項第3 款、第31條第6 項、第31條之1 第2
    項、第53條第1 項分別定有明文。
三、經查：
(一)異議人於95年4月3 日下午5 時25分許，騎乘車牌號碼
    L67-681 號重型機車，未戴安全帽，闖越自由路與博愛路口
    之紅燈，使用手持式行動電話，且未帶駕照之違規事實，除
    有屏東縣政府警察局屏警交字第V00000000 號、V00000000
    號舉發違反道路交通管理事件通知單2 紙附卷可參（見本院
    卷第9 頁）外，當天逕行舉發之屏東縣警察局屏東分局海豐
    派出所員警黃正雄亦於本院調查時到庭具結證稱：「當天下
    午5 時25分，我和同事吳秉勳巡邏，由我開車，在徐州路口
    等紅燈時，異議人騎乘重型機車從我們右邊超越，闖越徐州
    路口的紅燈，又再闖過自由路與博愛路口的紅燈，異議人當
    時邊騎車，左手邊打手機，也沒有戴安全帽，我們看到異議
    人過了博愛路口的紅燈後，停在離紅燈約10公尺自由路上遠
    傳電信門口進去店內，我就下車進去請異議人出來，... 異
    議人當時只有拿出身分證，沒有拿出駕照，她說沒有帶，那
    天除了我看到異議人違規外，還有我另一個同事吳秉勳看到
    。」等語（見本院卷第18頁背面），員警吳秉勳亦具結證稱
    ：「我親眼看到異議人騎機車闖紅燈及使用行動電話」等語
    （見本院卷第22頁背面），2 名證人之證詞互核相符，衡情
    證人黃正雄、吳秉勳與異議人並無仇隙，實無為了執行取締
    績效，而共同任意誣指異議人違規之可能；況警員執行公務
    時，本身即受有行政懲處責任之監督，且渠等到庭具結作證
    ，更係以刑事責任擔保其證言之真實性，渠等前開證述內容
    ，經核尚無不可採信之處。是異議人空言辯稱員警為了績效
    亂開罰單云云，顯屬卸責之詞，尚無足採，其確有上開違規
    行為，應可認定。
(二)交通勤務警察或依法令執行交通稽查任務人員，開單舉發違
    反道路交通管理處罰條例所列之違規事實，經公路主管機關
    或警察機關所為之裁決處罰，本質上為行政處分，係公務員
    基於職務上權力，依法就特定之具體事件所為，並具有公法
    上效果之單方行政行為。而根據公務員為公法上行為具有公
    信力之原則，立法者乃於道路交通管理處罰條例中制定相關
    規定，使交通勤務警察或依法令執行交通稽查任務人員，在
    特殊情形下，當場不能或不宜攔截製單舉發時，得當機處置
    而就違規事實予以逕行舉發（參見道路交通管理處罰條例第
    7 條之2 規定），以達成維護交通秩序及公共安全之行政目
    的。反之，若謂公務員之一切行政行為，均需預留充分之證
    據，以證明其所認定之事實為真，則國家行政勢必受到相當
    程度之阻礙，而且相關行政目的亦難以順利達成，故刑事訴
    訟法中就犯罪證據有關之規定，與屬於行政秩序罰之交通違
    規裁罰本旨不相符合之部分，自不在得以準用之列。從而，
    交通違規行政爭訟之舉證責任原理，應非如刑事案件中，必
    須超越任何合理懷疑，始可為有罪判決之嚴格證明程度，而
    係應與民事訴訟之舉證責任原理相類似，亦即，基本上應就
    行政機關與人民所各自主張有利於己之事實，分配其應盡之
    舉證責任，而非逕予適用刑事訴訟法上之「無罪推定」原則
    ，此觀諸行政訴訟法第136 條，規定行政訴訟程序準用民事
    訴訟法第277 條舉證責任分配原則之立法意旨，即可明瞭。
    是以異議人辯稱取締之員警應提出錄影帶等證據證明其有違
    規事實乙節，實屬無據。
四、綜上所述，異議人有於前述時、地，駕駛車號L67-681 號重
    型機車，未戴安全帽、闖越紅燈、使用手持式行動電話、且
    未帶駕照之違規事實，既可認定，則原處分機關以第裁
    82-V00000000號裁決書，依道路交通管理處罰條例第31之1
    第2 項（裁決書誤載為第31條第2 項）、第53條第1 項及第
    63條第1 項、違反道路交通管理事件統一裁罰基準及處理細
    則等規定，裁處異議人罰鍰新臺幣（下同）5500元，並記違
    規點數3 點，及以第裁82-V00000000號裁決書，依同條例第
    31 條 第6 項、第25條第1 項第3 款、違反道路交通管理事
    件統一裁罰基準及處理細則等規定，裁處異議人罰鍰1100元
    ，於法即無不當。本件異議內容，經核並無理由，應予駁回
    。
五、據上論斷，應依道路交通案件處理辦法第19條，裁定如主文
    。
中    華    民    國    95    年    10    月    30    日
                  交通法庭      法  官  陳秀慧
如不服本裁定應於收受送達後五日內向本院提出抗告書狀敘述抗
告之理由抗告於台灣高等法院高雄分院。
中    華    民    國    95    年    10    月    30    日
                                書記官  林志憲


司法院資訊處製作；財團法人民間司法改革基金會備份。
